臺灣士林地方法院民事裁定　100年度消債抗字第14號
異　議　人　萬泰商業銀行股份有限公司
法定代理人　盧正昕
上列異議人即債權人因相對人即債務人林建中聲請更生事件，對
於民國99年12月31日本院99年度事聲字第5071號裁定，提起抗告
，本院裁定如下：
    主    文
抗告駁回。
抗告程序費用新台幣壹仟元由抗告人負擔。
    理    由
一、抗告意旨略以：
  (一)本件債務人所有不動產應加計共用部分1.85坪，是其總坪數
    應為30.72 坪，非如原裁定所認定之28.87 坪，以每坪單價
    新台幣（下同）14萬元計算，實際價值應為430 萬800 元，
    扣除房貸債務315 萬712 元後，尚餘115 萬88元；加計債務
    人所有汽車於扣除汽車貸款後餘額19萬6,817 元，總額應為
    134 萬6,905 元，抗告人認債務人清償總額109 萬6,817 元
    ，顯已違反消費者債務清理條例第64條第2項第3款規定。
  (二)原裁定認受債務人扶養之子女雖於更生期間將陸續成年並可
    能繼續升學，而成年之在學學生，未必即喪失其受扶養之權
    利等語，惟受債務人扶養之子女於成年後是否繼續升學或是
    否因社會經濟情形失業等情形，均為不可預測之情事，原裁
    定實不應以未來不確定之情事，斷然認同債務人成年子女又
    繼續受債務人扶養之權利。況債務人子女成年後，債務人應
    已對其盡完大部分之扶養義務，其亦應體諒債務人目前經濟
    窘況，倘其真仍為在學學生，亦非不能以工讀方式自給生活
    ，而無須再由債務人扶養，進而降低債務人還款能力。債務
    人於更生第二階段僅將扶養費減少2,000 元，用以增加清償
    更生債務之做法，實有待商榷等語。
二、按債務人有薪資、執行業務所得或其他固定收入，法院認更
    生方案之條件公允者，得不經債權人會議可決，逕依債務人
    之聲請或依職權以裁定認可更生方案。無擔保及無優先權債
    權受償總額，顯低於法院裁定開始更生程序時，依清算程序
    所得受償之總額者，法院不得為前項之認可。消費者債務清
    理條例第64條第1 項、第2 項分別定有明文。本件異議人異
    議理由之一，乃認債務人所有之不動產實際價值扣除房貸金
    額後，尚餘115 萬88元，加計債務人所有汽車於扣除汽車貸
    款後餘額19萬6,817 元，總額應為134 萬6,905 元，原更生
    方案債務人清償總額109 萬6,817 元，已違反消費者債務清
    理條例第64條第2 項第3 款規定云云。惟查，債務人所有之
    不動產，依債權人遠東國際商業股份有限公司（以下簡稱：
    遠東銀行）於債務人更生程序中所提資料，債務人所有房屋
    坐落之新北市○里區○○路○ 段，每坪單價在10萬元至12萬
    餘元之間（98年度司執消債更字第5 號卷第252 頁、第304
    至308 頁），是原裁定或異議人主張之每坪單價14萬元，本
    屬從寬之推估，非得全然採認。況果經由法院強制執行或清
    算程序所進行之拍賣，受限於拍賣之法定程序，債務人全然
    無議價空間，拍定價格往往遜於一般交易市價，亦週知之事
    實，此於動產（汽車）拍賣程序亦然。從而，異議人推算之
    債務人不動產、汽車價額合計134 萬6,905 元，與更生方案
    債務人總額109 萬6,817 元，縱或有25萬88元之落差，惟考
    量前揭每坪單價偏高之估算、拍賣程序與市價之落差等因素
    ，實難認本件更生程序無擔保及無優先權債權受償總額109
    萬6,817 元，已達「『顯』低於法院裁定開始更生程序時，
    依清算程序所得受償之總額」之不得認可更生方案之標準。
三、次按消費者債務清理條例第64條第1 項規定，係以債務人將
    來收入固定，更生方案所定之清償期間可以預期，且其盡清
    償能力以收入中相當金額為清償，而各債權人已於可能範圍
    內受最大之清償，不可令債權人為再要求不合理之更高額清
    償而與債務人再行交涉，故授權法院逕行認可方案，藉以簡
    易、迅速成立更生方案。職是，所謂更生方案條件是否公允
    ，應取決於依債務人之固定收入狀況，是否已盡其清償能力
    ，以收入中相當金額為清償，各債權人是否已於可能範圍內
    受最大之清償為斷。經查，原裁定認可之更生方案期間長達
    8 年，本質上即須就未來之可能情狀為必要之推估，而推估
    之據，即應以社會常態衡度之。本件原裁定以債務人長子、
    次子於5 年、7 年後成年，仍有就學、未就業之可能，故難
    謂斯時已全無受債務人扶養之權利，衡諸經驗法則，尚屬無
    違。參以依消費者債務清理條例第53條第1 項第3 款規定，
    更生方案清償期本以6 年為原則，債務人已同意為期8 年之
    清償期限，並於清償方案末2 年每年增加清償額2,000 元，
    實難謂債務人於原更生方案中仍有未竭清償能力，顯失公平
    之情。抗告理由以前揭情詞認更生方案非公允，實屬過苛，
    亦與促使消費者經濟生活更生之消費者債務清理條例立法目
    的有違，尚非可採。
四、從而，抗告意旨指摘原裁定不當，求予廢棄，為無理由，應
    予駁回。
五、爰裁定如主文。
中    華    民    國    100    年    11    月    30    日
                  民事第三庭   審判長法  官  王本源
                                     法  官  陳玉曆
                                     法  官  施月燿
以上正本係照原本作成。
本件不得再抗告。
中    華    民    國    100    年    12    月    7     日
                                     書記官  吳昀蔚